臺灣高雄地方法院刑事判決　　　　　　　　94年度訴字第31號
公　訴　人　臺灣高雄地方法院檢察署檢察官
被　　　告　乙○○　男　43歲.
上列被告因違反臺灣地區與大陸地區人民關係條例等案件，經檢
察官提起公訴（93年度偵字第18993 號），被告於本院準備程序
中就被訴事實為有罪之陳述，經詢問當事人意見，合議庭裁定由
受命法官依簡式審判程序獨任審理，本院判決如下：
    主  文
乙○○共同連續違反不得使大陸地區人民非法進入臺灣地區之規
定，處有期徒刑陸月，如易科罰金，以佰元折算壹日。
    事  實
一、乙○○為貪圖大陸地區女子邱小鳳、賀碧珍各應允給付之新
    台幣（下同）六萬元酬庸，欲使無結婚真意之邱小鳳、賀碧
    珍以假結婚之方式入境臺灣工作，遂基於使大陸地區人民非
    法進入臺灣地區及行使使公務員登載不實事項於職務上所掌
    公文書之概括犯意，向林永隆、林桐玉（均經臺灣臺南地方
    法院以民國九十三年度簡字第一○四五號判處有期徒刑四月
    ，緩刑四年確定）言明除該二人至大陸地區之費用均由乙○
    ○負擔外，乙○○另行支付林永隆一萬五千元，以使無結婚
    真意，與乙○○有上開犯意聯絡之林永隆、林桐玉同意擔任
    假結婚之人頭。雙方談妥後，乙○○隨即安排林永隆及林桐
    玉分別於九十一年五月二十一日及同年月二十五日出境前往
    大陸地區，並分別於九十一年六月二十一日及同年七月二日
    ，由林永隆、林桐玉和與乙○○、林永隆、林桐玉具有行使
    使公務員登載不實事項於職務上所掌公文書之概括犯意聯絡
    之大陸地區女子邱小鳳（另案經臺南地方法院檢察署通緝）
    、賀碧珍（另案經臺南地方法院檢察署為不起訴處分），在
    福建省南平市及福建省福州市辦理登記結婚，並於是日向南
    平市、福州市公證處申請辦理結婚登記，取得上開公證處核
    發之結婚公證書。嗣後，乙○○、林永隆及林桐玉三人隨即
    於九十一年七月七日返回臺灣。返臺後，林永隆、林桐玉即
    持上開結婚公證書向財團法人海峽交流基金會（下稱海基會
    ）申請驗證，取得認證之證明書，再均於九十一年七月三十
    日，持上開結婚公證書及海基會出具之證明書，至臺南縣新
    市鄉戶政事務所，填具結婚登記申請書、國民身分證申請書
    ，申請辦理結婚戶籍登記及身分證配偶欄之變更登記，使該
    管公務員將此不實事項登載於其職務上所掌之公文書即戶口
    名簿、戶籍登記簿電腦檔案及林永隆、林桐玉之身分證上，
    並核發林永隆與邱小鳳、林桐玉與賀碧珍結婚之戶籍謄本，
    足以生損害於戶政機關對於戶政管理之正確性。乙○○旋即
    委託不知情之臺南縣新市鄉○○街一三四號「香榭旅行社」
    人員辦理邱小鳳及賀碧珍來台事宜，「香榭旅行社」人員復
    委託不知情之臺南市○○路○段三五八號七樓Ａ室「靖偉旅
    行社」人員陳韋志辦理，陳韋志即於九十一年七月三十一日
    及八月五日，分別行使上開內容不實之林桐玉、林永隆戶籍
    謄本，並填具大陸地區人民進入臺灣地區旅行證申請書，交
    予內政部警政署入出境管理局（下稱入出境管理局）承辦人
    員，向入出境管理局申請賀碧珍、邱小鳳來臺團聚（探親）
    ，致使不知情之承辦人員先後將林桐玉與賀碧珍於九十一年
    六月二十一日結婚、林永隆與邱小鳳於九十一年七月二日結
    婚之不實事項，登載於職務上所掌之公文書即上開申請書下
    方空白欄位內，並於職務上所掌之公文書即「中華民國臺灣
    地區旅行證」上，記載「團聚」事由之不實事項，核發不實
    之中華民國臺灣地區旅行證，足生損害於我國政府對大陸地
    區人民入出境管理之正確性。嗣賀碧珍、邱小鳳先後於九十
    一年九月二日及同年十月十五日，持上開不實之旅行證，以
    團聚名義，至高雄小港國際機場交不知情之高雄小港國際機
    場驗關人員驗關行使，而分別非法入境臺灣。後林永隆與邱
    小鳳、林桐玉與賀碧珍分別相偕於九十三年一月十七日及同
    年月十八日，至臺南縣警察局善化分局新市分駐所辦理流動
    人口登記時，為警發現可疑，而查知上情。
二、案經臺南縣警察局善化分局報請臺灣臺南地方法院檢察署呈
    請臺灣高等法院檢察署令轉臺灣高雄地方法院檢察署檢察官
    偵查起訴。
    理  由
一、按本件被告乙○○所犯係死刑、無期徒刑、最輕本刑為三年
    以上有期徒刑以外之罪，其於準備程序就前揭被訴事實為有
    罪之陳述，經受命法官告知簡式審判程序之旨，並聽取其與
    公訴人之意見後，本院認無不得或不宜改依簡式審判程序進
    行之處，爰依刑事訴訟法第二百七十三條之一第一項，裁定
    本件由受命法官獨任進行簡式審判程序，合先敘明。
二、上揭事實，業據被告於本院審理時坦承不諱，核與證人林永
    隆、林桐玉於警詢、偵訊時之證述相符，並有靖偉旅行社送
    件單一份、中華民國臺灣地區旅行證、結婚公證書、戶口名
    簿、戶籍謄本、大陸地區人民進入臺灣地區旅行證申請書、
    大陸地區人民進入臺灣地區保證書、海基會證明書、代辦入
    出境手續委託書各二份、入出境查詢資料五份附卷可稽，被
    告前開自白核與事實相符，本件事證明確，其犯行堪予認定
    。
三、按臺灣地區與大陸地區人民關係條例第十五條第一款規定，
    不得使大陸地區人民非法進入臺灣地區，被告以假結婚方式
    ，讓大陸地區女子邱小鳳、賀碧珍得以團聚名義入境臺灣，
    入境方式及手續形式上雖均合法，惟實質上形同以非法手段
    使大陸地區人民進入臺灣，與前揭使大陸地區人民非法進入
    台灣地區規定相符。又被告行為後，臺灣地區與大陸地區人
    民關係條例第七十九條第一項已於九十二年十月二十九日修
    正公布，於同月三十一日施行，其違反同條例第十五條第一
    款規定之不得使大陸地區人民非法進入臺灣地區罪，法定刑
    由舊法之五年以下有期徒刑、拘役或科或並科新台幣五十萬
    元以下罰金，提高為一年以上七年以下有期徒刑，得併科新
    台幣一百萬元以下罰金。比較新舊法，以舊法較有利於被告
    ，依刑法第二條第一項但書之規定，應適用最有利於行為人
    之法律即修正前臺灣地區與大陸地區人民關係條例第七十九
    條第一項處罰。再按戶籍登記簿電腦檔案為電磁紀錄，藉電
    腦之處理所顯示出之符號，足以為表示其用意之證明，依刑
    法第二百二十條第二項規定，以文書論，上開戶籍登記簿電
    腦檔案屬戶政機關之公務員職務上所掌之公文書；另大陸地
    區人民進入臺灣地區旅行證申請書雖係被告委由不知情之陳
    韋志所填寫申請，惟該旅行證申請書上下方空白欄位，為承
    辦公務員職務上所填寫之公文書，又戶口名簿、國民身分證
    、中華民國臺灣地區旅行證均屬戶政機關及入出境管理局人
    員職務上所掌管之公文書，且戶政機關、入出境管理局承辦
    人員對於林永隆與邱小鳳、林桐玉與賀碧珍是否為夫妻及於
    何時結婚乙節，均無實質審查權；則被告明知林永隆與邱小
    鳳、林桐玉與賀碧珍均無結婚之真意，卻為使邱小鳳、賀碧
    珍入境，而由案外人陳韋志、共犯林永隆、林桐玉持結婚公
    證書使前開公務員在渠等所掌之公文書上填載林永隆與邱小
    鳳於九十一年七月二日結婚、林桐玉與賀碧珍於九十一年六
    月二十一日結婚、林永隆與邱小鳳、林桐玉與賀碧珍有夫妻
    關係、邱小鳳、賀碧珍入境事由為團聚等不實事項，即該當
    刑法第二百十四條使公務員登載不實罪。被告再委由陳韋志
    持前開戶籍謄本並填具旅行證申請書至入出境管理局申辦大
    陸地區人民進入臺灣地區之旅行證，復由邱小鳳、賀碧珍持
    上開不實之旅行證通關入境臺灣，均已達行使之程度，並足
    以生損害於前開機關對於戶籍登記事項、入出境管理之正確
    性。核被告所為，係違反臺灣地區與大陸地區人民關係條例
    第十五條第一款規定，而犯修正前同條例第七十九條第一項
    之非法使大陸地區人民進入臺灣地區罪，及刑法第二百十六
    條、第二百十四條之行使明知為不實之事項，而使公務員登
    載於職務上所掌之公文書罪。被告就使大陸地區人民非法進
    入臺灣地區部分，與林永隆、林桐玉分別有犯意聯絡及行為
    分擔，就使公務員登載不實、行使使公務員登載不實部分，
    與林永隆、邱小鳳、林桐玉、賀碧珍分別有犯意聯絡及行為
    分擔，各均為共同正犯。而被告利用不知情之第三人陳韋志
    行使前開不實之戶籍謄本並填具旅行證申請書以申辦大陸地
    區人民進入臺灣地區之旅行證，致使入出境管理局之承辦人
    員先後將林桐玉與賀碧珍於九十一年六月二十一日結婚、林
    永隆與邱小鳳於九十一年七月二日結婚之不實事項，登載於
    上開申請書下方空白欄位內，並於中華民國臺灣地區旅行證
    上，記載「團聚」事由之不實事項，核發不實之中華民國臺
    灣地區旅行證，被告應為使公務員登載不實、行使使公務員
    登載不實之間接正犯。又被告所犯二次非法使大陸地區人民
    進入臺灣地區罪（非法使賀碧珍、邱小鳳先後進入臺灣地區
    ）及多次行使明知為不實之事項，而使公務員登載於職務上
    所掌之公文書之行為，均時間緊接，所犯之犯罪構成要件相
    同，顯係分別基於概括之犯意反覆為之，均為連續犯，應依
    刑法第五十六條之規定，分別論以一罪，並加重其刑。被告
    使公務員登載不實之低度行為，為行使之高度行為吸收，不
    另論罪。被告所犯上開修正前臺灣地區與大陸地區人民關係
    條例第七十九條第一項之連續違反不得使大陸地區人民非法
    進入臺灣地區規定罪，與連續行使明知為不實之事項，而使
    公務員登載於職務上所掌之公文書罪之二罪間，有方法結果
    之牽連關係，應依刑法第五十五條之規定從一重之（修正前
    ）連續使大陸地區人民非法進入臺灣地區罪處斷。再查，起
    訴書所載公訴意旨固認共犯林永隆、林桐玉曾於九十一年七
    月三十日，持上開結婚公證書及海基會證明書，至臺南縣新
    市鄉戶政事務所填具「遷入戶籍登記申請書」，申請辦理邱
    小鳳、賀碧珍分別遷入臺南縣新市鄉○○村○○鄰○○街一
    五六號、同村二十七鄰忠孝街一八○巷七號等處設籍登記，
    致使該管公務員將此不實事項登載於其職務上所掌之公文書
    即戶口名簿上，足生損害於戶政機關對於戶籍管理之正確性
    云云，惟由卷附林永隆、林桐玉戶籍謄本、戶口名簿觀之，
    均無邱小鳳、賀碧珍遷入上開處所設籍之記載，無從認定林
    永隆、林桐玉有申請辦理邱小鳳、賀碧珍遷入上開處所設籍
    登記，及戶政事務所承辦人員因而將該不實之設籍事項登記
    於戶口名簿上之行為，起訴書前開記載尚有未洽，並經公訴
    人於本院審理時當庭陳明係屬誤載，予以更正，附此敘明。
    另公訴意旨又認被告曾於九十一年七月初某日，行使上開不
    實結婚戶籍登記之戶籍謄本、國民身分證等件，委託「香榭
    旅行社」辦理邱小鳳、賀碧珍來台事宜云云，然查，林永隆
    、林桐玉係於九十一年七月三十日始向戶政事務所申辦本件
    結婚登記及換發身分證，已如前述，被告不可能於九十一年
    七月初即有行使上開不實之戶籍謄本、國民身分證之行為，
    是公訴意旨關於此部分行使時點之認定亦有未洽，併予敘明
    。爰審酌被告貪圖利益，利用林永隆、林桐玉與大陸地區女
    子假結婚之方式，使大陸地區人民非法入境臺灣，影響國家
    對於戶政及管理大陸人士來臺事務之正確性，對社會造成隱
    藏潛在之危險，惟念被告犯後坦承犯行，態度尚稱良好等一
    切情狀，量處如主文所示之刑，並諭知易科罰金之折算標準
    ，以資懲儆。
據上論斷，應依刑事訴訟法第二百七十三條之一第一項、第二百
八十四條之一、第二百九十九條第一項前段，修正前臺灣地區與
大陸地區人民關係條例第十五條第一款、第七十九條第一項，刑
法第十一條前段、第二條第一項但書、第二十八條、第五十六條
、第二百十六條、第二百十四條、第五十五條、第四十一條第一
項前段，罰金罰鍰提高標準條例第一條前段、第二項，判決如主
文。
本案經檢察官甲○○到庭執行職務。
中　　華　　民　　國　　94　　年　　7 　　月　　15　　日
                            刑事第六庭  法  官  楊筑婷
以上正本證明與原本無異。
如不服本判決，應於收受送達後10日內向本院提出上訴書狀。
中　　華　　民　　國　　94　　年　　7 　　月　　15　　日
 　　　　　　　　　　　　　　　　       書記官  林雯琪
附錄本案判決論罪科刑法條：
修正前臺灣地區與大陸地區人民關係條例第十五條第一款
下列行為不得為之：
一、使大陸地區人民非法進入臺灣地區。
修正前臺灣地區與大陸地區人民關係條例第七十九條第一項
違反第十五條第一款規定者，處五年以下有期徒刑、拘役或科或
並科新台幣五十萬元以下罰金。
刑法第二百十六條
行使第二百十條至第二百十五條之文書者，依偽造、變造文書或
登載不實事項或使登載不實事項之規定處斷。
刑法第二百十四條
明知為不實之事項，而使公務員登載於職務上所掌之公文書，足
以生損害於公眾或他人者，處三年以下有期徒刑、拘役或五百元
以下罰金。
